臺灣新竹地方法院刑事判決
110年度原金訴字第45號
公  訴  人  臺灣新竹地方檢察署檢察官
被      告  周婉君


指定辯護人  林佳真律師（義務律師）
上列被告因違反洗錢防制法等案件，經檢察官提起公訴（110年
度偵字第3550號），被告於本院準備程序進行中，就被訴事實為
有罪之陳述，經本院合議庭裁定由受命法官獨任進行簡式審判程
序，判決如下：
    主          文
甲○○共同犯洗錢防制法第十四條第一項之一般洗錢罪，共貳罪，
均處有期徒刑伍月，均併科罰金新臺幣伍萬元，罰金如易服勞役
，均以新臺幣壹仟元折算壹日。有期徒刑部分應執行有期徒刑柒
月。罰金部分應執行罰金新臺幣柒萬元，如易服勞役，以新臺幣
壹仟元折算壹日。
　　犯罪事實及理由
一、本案犯罪事實及證據，除附件所示犯罪事實一部分，應補充
    被告甲○○就附件所示附表編號1匯款部分，「依序於下列時
    間接續提領一空：民國108年6月3日16時12分許、108年6月1
    5日19時1分許起至同年月17日9時37分許止、108年6月26日1
    8時24分許起至同年7月3日17時25分許止」；就附件所示附
    表編號2匯款部分，「接續於108年4月26日17時55分許、56
    分許提領一空」。證據部分，應補充「告訴人丙○○○與身分
    不詳之人通訊軟體對話紀錄翻拍照片數張」、「被告於本院
    準備及簡式審判程序時之自白」外，餘均引用附件之記載。
二、論罪科刑：
　㈠核被告就附件所示附表編號1、2部分所為，均係犯刑法第339
    條第1項之詐欺取財罪及洗錢防制法第14條第1項之一般洗錢
    罪。
　㈡被告就附件所示附表編號1、2部分，就各該同一告訴人受騙
    數次匯款或數次提款行為，分別於密接時、空以相同方式，
    反覆侵害各該同一法益，依一般社會健全觀念，在客觀上難
    以強行分割，在評價上，應視為數個舉動之接續施行，合為
    包括之一行為予以評價，較為合理，各應論以接續犯。
　㈢被告與自稱「阿丹」之人間，就上開犯行，有犯意聯絡及行
    為分擔，應依刑法第28條規定，論以共同正犯。
　㈣被告就附件所示附表編號1、2部分所為，均係一行為觸犯詐
    欺取財罪及一般洗錢罪，為想像競合犯，應依刑法第55條前
    段規定，分別從一重以一般洗錢罪處斷。
　㈤被告所犯上開2次一般洗錢罪，犯意各別，行為互殊，應分論
    併罰。
　㈥被告於105年間，因過失傷害、不能安全駕駛致交通危險案件
    ，經臺灣嘉義地方法院以105年度嘉原交簡字第4號判決判處
    應執行有期徒刑4月確定，於106年5月13日徒刑執行完畢出
    監等情，固有臺灣高等法院被告前案紀錄表1份為憑，然除
    此之外，檢察官就司法院釋字第775號解釋文所明示，關於
    累犯者有其特別惡性及對刑罰反應力薄弱而加重最低本刑部
    分，並未具體指出證明方法，故此部分列為刑法第57條第5
    款所定「犯罪行為人之品行」進行審酌，而無刑法第47條累
    犯加重規定之適用（最高法院110年度台上大字第5660裁定
    參照），附此敘明。
　㈦被告於偵查中及本院審理時自白一般洗錢罪，爰依洗錢防制
    法第16條第2項規定，就其所犯2次一般洗錢罪均減輕其刑。
　㈧爰以行為人之責任為基礎，審酌被告正值青年，前於104年間
    已有提供自己申辦之國泰世華銀行帳戶給身分不詳之人，經
    檢察官以涉犯詐欺罪嫌偵查，案經不起訴處分確定等節，有
    臺灣新竹地方檢察署檢察官106年度偵字第2960號不起訴處
    分書1份為憑，足認被告對於帳戶不得任意提供他人使用，
    否則將涉入不法應知之甚詳，竟再度率爾提供自身所有之金
    融帳戶給自稱「阿丹」之人使用，並協助提領贓款，共同充
    作向他人詐欺取財之工具、掩飾其等犯罪所得之去向，非但
    助長社會詐欺財產犯罪之歪風，致無辜民眾受騙而受有財產
    上損害，造成執法機關不易查緝犯罪行為人之真實身分，更
    增加被害人求償上之困難，亦擾亂金融交易往來秩序，迄今
    未能賠償告訴人乙○○、丙○○○共高達新臺幣300萬2800元損失
    ，所為殊值非難。惟念及被告於偵查中及本院審理時坦承犯
    行，兼衡其於本院審理時自陳高中肄業之智識程度，目前無
    業，需照顧1名未成年子女之家庭經濟狀況等一切情狀，分
    別量處如主文所示之刑，並衡酌被告本案所犯2罪，犯罪時
    間相近，行為態樣、侵害法益相同，責任非難程度高，多數
    犯罪責任遞減等情，而為整體評價後，定其應執行之刑，及
    就罰金部分諭知易服勞役之折算標準。
三、沒收：
　　被告於本院審理時堅決否認取得任何報酬，且依卷內資料尚
    無積極證據足認被告確已因本案犯行實際獲得任何犯罪所得
    ，檢察官對此亦未提出證據加以證明，依「罪證有疑，利於
    被告」原則，本院即無從就犯罪所得宣告沒收。
據上論斷，應依刑事訴訟法第273條之1第1項、 第299條第1項前
段、第310條之2 、第454條第2項，判決如主文。
本案經檢察官翁旭輝提起公訴，檢察官陳亭宇到庭執行職務。
中　　華　　民　　國　　111 　年　　5 　　月　　19　　日
                  刑事第一庭  法  官  王凱平  
以上正本證明與原本無異。
如不服本判決應於收受本判決後20日內向本院提出上訴書狀，上
訴書狀應敘述具體理由。上訴書狀未敘述上訴理由者，應於上訴
期間屆滿後20日內補提理由書狀於本院（均須按他造當事人之人
數附繕本）「切勿逕送上級法院」。
中　　華　　民　　國　　111 　年　　5 　　月　　19　　日
                              書記官  鍾佩芳
附錄本案論罪科刑法條：
刑法第339條第1項
意圖為自己或第3人不法之所有，以詐術使人將本人或第3人之物
交付者，處5年以下有期徒刑、拘役或科或併科50萬元以下罰金
。

洗錢防制法第2條第1款、第2款
一、意圖掩飾或隱匿特定犯罪所得來源，或使他人逃避刑事追訴
    ，而移轉或變更特定犯罪所得。
二、掩飾或隱匿特定犯罪所得之本質、來源、去向、所在、所有
    權、處分權或其他權益者。

洗錢防制法第14條第1項
有第2條各款所列洗錢行為者，處7年以下有期徒刑，併科新臺幣
500萬元以下罰金。

【附 件：臺灣新竹地方檢察署檢察官110年度偵字第3550號起訴
書】 
臺灣新竹地方檢察署檢察官起訴書
                                     110年度偵字第3550號
　　被　　告　甲○○　
上列被告因違反洗錢防制法等案件，業經偵查終結，認應提起公
訴，茲將犯罪事實及證據並所犯法條分敘如下：
　　犯罪事實
一、甲○○知悉金融機構帳戶為個人信用之表徵，具有一身專屬性
    質，且在金融機構開立帳戶並無特殊條件限制，任何人均可
    至不同金融機構申請開立多數帳戶使用，又依其智識程度及
    相當之社會經驗，應可預見將自己申請開立之帳戶提供予他
    人使用，有遭詐欺集團利用作為詐欺取財轉帳匯款工具之可
    能，且一般正常交易，多使用自身帳戶收取款項，以降低風
    險並杜爭議，殆無使用他人帳戶收取匯款後，再由提供帳戶
    之人提領並交付之必要，倘先出借帳戶收取款項，再依指示
    提領款項交付，即可能係收取詐欺不法所得之行為，仍與其
    自稱「Adam Abdul Mumuni」（中文姓名：阿丹）之同居男
    友共同基於詐欺取財、洗錢之犯意聯絡，自民國108年4月16
    日某時許起至同年7、8月某日時許止，將其申辦之中華郵政
    股份有限公司帳號：000-00000000000000號帳戶（下稱中華
    郵政帳戶）借予阿丹使用。俟阿丹取得前開帳戶後（無證據
    證明為3人以上），旋依附表所示時間、方式，詐騙附表所
    示之人，致乙○○、丙○○○陷於錯誤，分別依指示匯款至前開
    帳戶內。甲○○再依阿丹指示提款，並轉交阿丹收受。嗣經乙○○、丙○○○察覺有異而報警處理，始循線查悉上情。
二、案經乙○○、丙○○○訴由新竹市警察局第三分局報告偵辦。
　　證據並所犯法條
一、證據清單及待證事實：
編號 證據名稱 待證事實 ㈠ 被告甲○○偵查中之自白。 坦承提供中華郵政帳戶並依阿丹指示領款後交付阿丹之事實。 ㈡ ⒈告訴人乙○○於警詢時之指訴。 ⒉被告中華郵政帳戶存摺封面翻拍照片1張。 ⒊G-mail列印資料4張及匯款單翻拍照片3張。 ⒋內政部警政署反詐騙案件紀錄表、金融機構聯防機制通報單、臺北市政府警察局信義分局三張犁派出所受理刑事案件報案三聯單、受理各類案件紀錄表及受理詐騙帳戶通報警示簡便格式表各1份。 證明告訴人乙○○因遭詐騙而分別轉帳至被告中華郵政帳戶之事實。 ㈢ ⒈告訴人丙○○○於警詢時之指訴。 ⒉被告中華郵政帳戶存摺封面手機翻拍照片及匯款單據手機翻拍照片各1張。 ⒊內政部警政署反詐騙諮詢專線紀錄表、金融機構聯防機制通報單及嘉義縣警察局水上分局柳林派出所受理詐騙帳戶通報警示簡便格式表各1份。 證明告訴人丙○○○因遭詐騙而轉帳至被告中華郵政帳戶之事實。。 ㈣ 中華郵政帳戶基本資料及客戶歷史交易清單各1份。 證明被告提供其中華郵政帳戶予「阿丹」使用，用以詐騙告訴人乙○○、丙○○○之事實。 
二、核被告所為，係犯刑法第339條第1項之詐欺取財及違反洗錢
    防制法第2條第2款規定，而犯同法第14條第1項之一般洗錢
    罪嫌。被告負責提領贓款，並將贓款轉交阿丹，其所為係屬
    整體詐欺及洗錢行為分工之一環，且利用他人之行為，達成
    詐欺及洗錢之結果，故被告應就其所參與犯行所生之全部犯
    罪結果共同負責，是被告與阿丹間，有犯意聯絡及行為分擔
    ，請論以共同正犯。又被告所為之詐欺取財罪及一般洗錢罪
    ，為想像競合犯，請依刑法第55條前段之規定，從一重之一
    般洗錢罪處斷。而被告與阿丹分別對附表所示之人行騙，不
    僅對象不同，侵害法益各異，請予分論併罰。至被告既已將
    所提領之贓款悉數交由阿丹，業據其供明在卷，並非被告所
    有，自無庸依洗錢防制法第18條第1項前段規定沒收。
三、依刑事訴訟法第251條第1項提起公訴。
　　此　致
臺灣新竹地方法院
中　　華　　民　　國　 110　　年　　10　　月　　4 　　日
                              檢  察  官  翁旭輝
本件正本證明與原本無異
中　　華　　民　　國   110  　年    10    月    9   　日
                              書  記  官  張筠青
附 表
編號 告訴人 詐騙方式 交易時間 匯款方式及 匯款地點 匯入帳戶 匯款金額  1 乙○○ 108年5月29日某時許起，假冒包裹公司人員向乙○○誆稱：自稱「James Chang」所有之包裹在土耳其，需要檢驗證明書、遭土耳其海關罰款及需安排私人飛機運送云云，致乙○○因而陷於錯誤而分別匯款至被告中華郵政帳戶。   。 108年6月3日14時24分許 無摺存款、臺北市○○區○○路000○0號吳興街郵局 被告中華郵政帳戶 30萬5,800元    108年6月14日12時11分許 臨櫃匯款、臺北市○○區○○路0段000號國泰世華銀行世貿分行 被告中華郵政帳戶 1,65萬5,000元    108年6月24日10時10分許 臨櫃匯款、臺北市○○區○○路0段000號國泰世華銀行世貿分行 被告中華郵政帳戶 95萬8,000元 2 丙○○○ 於108年4月26日某時許，以臉書網友暱稱「ChangLi」之人，向丙○○○騙稱：其在墨西哥從事開採石油工作，要離開墨西哥，沒錢搭飛機，要匯錢給他云云，致丙○○○因而陷於錯誤而匯款至被告中華郵政帳戶。 108年4月26日13時26分許 無摺存款、不詳地點 被告中華郵政帳戶 8萬4,000元